【裁判字號】    97,訴,3495
【裁判日期】    970626
【裁判案由】    清償借款
【裁判全文】
臺灣臺北地方法院民事判決              97年度訴字第3495號
原      告    花旗（台灣）商業銀行股份有限公司
法定代理人    甲○○
訴訟代理人    乙○○
被      告    真僕實業有限公司
兼法定代理人  丙○○
被      告    丁○○
上列當事人間請求清償借款事件，本院於民國97年6月19日言詞
辯論終結，判決如下：
    主  文
被告應連帶給付原告新臺幣壹拾參萬捌仟參佰捌拾伍元，及自民
國九十七年四月二十二日起至清償日止，按年息百分之五點０四
三計算之利息，並自民國九十七年五月二十三日起至清償日止，
逾期在六個月以內者，按上開利率百分之十，逾期超過六個月部
分，按上開利率百分之二十計算之違約金。
被告應連帶給付原告美金陸萬伍仟貳佰貳拾陸元，及自民國九十
六年十一月二十二日起至清償日止，按年息百分之七點九五計算
之利息，並自民國九十七年十二月二十三日起至清償日止，逾期
在六個月以內者，按上開利率百分之十，逾期超過六個月部分，
按上開利率百分之二十計算之違約金。
訴訟費用由被告連帶負擔。
    事實及理由
壹、程序方面：
一、按「當事人得以合意定第一審管轄法院。但以關於由一定法
    律關係而生之訴訟為限。前項合意，應以文書證之」，民事
    訴訟法第24條定有明文。經查，依兩造簽訂之約定書第9條
    、保證書第4條及開發信用狀暨融資契約第22條約定，雙方
    合意以原告總行所在地之法院即臺灣臺北地方法院為第一審
    管轄法院，是依前揭法條規定，本院自應有管轄權，合先敘
    明。
二、按因合併而消滅之公司，其權利義務，應由合併後存續或另
    立之公司承受，公司法第319條準用同法第75條定有明文。
    經查，原華僑商業銀行股份有限公司（下稱華僑銀行）於民
    國96年12月1日依行政院金融監督管理委員會96年10月11 日
    金管銀（五）字第09600439220號函，與花旗（台灣）商業
    銀行股份有限公司（下稱花旗銀行）合併，華僑銀行為消滅
    銀行，花旗銀行為存續銀行，有上開行政院金融監督管理委
    員會函及公司變更登記表附卷可稽，是原華僑銀行之權利義
    務關係，自應由合併後存續之花旗銀行概括承受，併予敘明
    。
三、本件被告真僕實業有限公司、丙○○、丁○○經合法通知，
    均未於言詞辯論期日到場，核無民事訴訟法第386條所列各
    款之情形，爰依原告之聲請，由其一造辯論而為判決。
貳、實體方面：
一、原告起訴主張：
  （一）被告真僕實業有限公司於民國96年10月29日邀同被告丙
        ○○、丁○○為連帶保證人，向原告借款新臺幣（下同
        ）114萬4500元，約定借款期限自96年10月29日起至97
        年2月26日止，按月繳息，本金到期一次清償，利息按
        原告基準利率加碼0.866％計算機動調整（目前為5.043
        ％），如有逾期償付本息時，即喪失期限利益，債務視
        為全部到期，且除按約定利率支付遲延利息外，其逾期
        清償在6個月以內者，按上開利率10％，逾期超過6個月
        部分，按上開利率20％計付違約金。詎被告真僕實業有
        限公司自97年4月21日起即未再還款繳息，迭經催討迄
        未清償，依約定書第5條第1款約定，債務視為全部到期
        ，共計尚欠本金13萬8385元及如主文第1項所示之利息
        、違約金迄未清償，而被告丙○○、丁○○為連帶保證
        人，自應負連帶清償之責，爰依消費借貸及連帶保證之
        法律關係請求被告真僕實業有限公司、丙○○、丁○○
        連帶給付等語。
  （二）被告真僕實業有限公司復於96年10月16日邀同被告丙○
        ○、丁○○為連帶保證人，與原告簽訂開發信用狀暨融
        資契約，約定被告真僕實業有限公司為便於現在及將來
        在原告辦理結匯向國外採購物資，以新臺幣500萬元之
        限額內委任原告循環開發信用狀及墊付外幣貨款或承兌
        ，依開發信用狀暨融資契約第3條約定，每筆遠期信用
        狀項下之墊付或承兌之期限最長不得超過國外銀行押匯
        日或承兌日起180天，並以每筆遠期信用狀項下匯票到
        期日之前1日或原告通知之到期日為每筆債務之清償日
        期，其利率按照原告牌告或約定之遠期信用狀利率計付
        。另依上開契約第6條約定，倘被告遲延清償墊款、貸
        款本息時，則改按原告所定之新臺幣放款基本利率加碼
        2.25％，與原告牌告之外幣放款利率較高者為準計算，
        計付遲延利息外，其逾期清償在6個月以內者，按上開
        利率10％，逾期超過6個月部分，按上開利率20％計付
        違約金。詎被告真僕實業有限公司於96年11月13日出具
        開發信用狀向原告借款美金6萬5226元，約定借款期間
        自96年11月22日起至97年3月21日止，惟屆清償期被告
        仍未依約償還，迭經催討，迄未清償，依契約第9條第1
        款約定，債務視為全部到期，共計尚欠本金美金6萬522
        6元及如主文第2項所示之利息、違約金迄未清償，而被
        告丙○○、丁○○為連帶保證人，自應負連帶清償之責
        ，爰依消費借貸及連帶保證之法律關係請求被告真僕實
        業有限公司、丙○○、丁○○連帶給付等語。並聲明：
        如主文第1、2項所示。
二、被告真僕實業有限公司、丙○○、丁○○均未於言詞辯論期
    日到場，亦未提出書狀作何聲明或陳述。
三、按「消費借貸之借用人應於約定期限內，返還與借用物種類
    、品質、數量相同之物」；「遲延之債務，以支付金錢為標
    的者，債權人得請求依法定利率計算之遲延利息。但約定利
    率較高者，仍從其約定利率」；「當事人得約定債務人於債
    務不履行時，應支付違約金」，民法第478條前段、第233條
    第1項及第250條第1項分別定有明文。又所謂連帶保證，係
    指保證人與主債務人就債務之履行，對於債權人各負全部給
    付之責任者而言，是連帶保證債務之債權人得同時或先後向
    保證人為全部給付之請求（最高法院45年臺上字第1426號判
    例、77年度臺上字第1772號判決參照）。經查，原告主張之
    上開事實，業據其提出借據、約定書、保證書、開發信用狀
    暨融資契約、開發信用狀申請書、現放各筆餘額查詢表等件
    為證，核屬相符，而被告等均已於相當期日受合法通知，卻
    未於言詞辯論期日到場，復未提出書狀作何爭執，依民事訴
    訟法第280條第3項前段、第1項前段規定，視同自認，故原
    告主張之事實，自堪信為真實。從而，原告依消費借貸及連
    帶保證之法律關係請求被告真僕實業有限公司、丙○○、丁
    ○○連帶給付如主文第1、2項所示之本金、利息及違約金，
    為有理由，應予准許。
四、據上論結，本件原告之訴為有理由，依民事訴訟法第385條
    第1項前段、第85條第2項，判決如主文。
中    華    民    國    97    年    6     月    26    日
                  民事第二庭    法  官  鍾素鳳
以上正本係照原本作成。
如對本判決上訴，須於判決送達後20日內向本院提出上訴狀。
中    華    民    國    97    年    6     月    26    日
                                書記官  林玗倩


司法院資訊處製作；財團法人民間司法改革基金會備份。
